最高法院刑事判決　　　　　　　　　　111年度台上字第325號
上　訴　人　戢元亨



上列上訴人因加重詐欺等罪案件，不服臺灣高等法院中華民國11
0 年10月4日第二審判決（110年度上重訴字第32號，起訴案號：
臺灣基隆地方檢察署108 年度偵字第5831、5832、5833、5688號
、109 年度偵字第1648、2186、2215、3092、3237、3292、3354
、3720、3766、4033號、109年度偵緝字第134號；追加起訴案號
：同署109年度偵字第4721、4900、6220、7017、7139、109年度
偵緝字第312號），提起上訴，本院判決如下：
    主  文
上訴駁回。
    理  由
一、按刑事訴訟法第377 條規定，上訴於第三審法院，非以判決
    違背法令為理由，不得為之。是提起第三審上訴，應以原判
    決違背法令為理由，係屬法定要件。如果上訴理由書狀並未
    依據卷內訴訟資料，具體指摘原判決不適用何種法則或如何
    適用不當，或所指摘原判決違法情事，顯與法律規定得為第
    三審上訴理由之違法情形，不相適合時，均應認其上訴為違
    背法律上之程式，予以駁回。又不服地方法院之第一審判決
    而上訴者，應向管轄第二審之高等法院為之；復上訴書狀應
    敘述具體理由；上訴書狀未敘述上訴理由者，應於上訴期間
    屆滿後20日內補提理由書於原審法院，逾期未補提者，原審
    法院應定期間先命補正；第二審法院認為上訴書狀未敘述理
    由者，應以判決駁回之，刑事訴訟法第361條、第367條前段
    分別定有明文。
二、本件上訴人戢元亨因不服第一審論處其犯3 人以上共同詐欺
    取財4 罪刑、幫助犯3人以上共同詐欺取財1罪刑（另想像競
    合犯組織犯罪防制條例第3 條後段之參與犯罪組織罪），並
    諭知相關追徵及強制工作之判決，提起第二審上訴。原審則
    以上訴人之上訴書狀僅陳明「理由容後補呈」等語，乃裁定
    命上訴人應於該裁定送達後5 日內補提上訴理由書，惟上訴
    人逾期已久，迄原審未判決前仍未向原審補提上訴理由書狀
    ，敘述具體上訴理由，因認其上訴違背法律上之程式，而依
    刑事訴訟法第367條前段、第372條規定，駁回其在第二審之
    上訴，並不經言詞辯論為之，已詳敘所憑之理由。
三、上訴意旨略謂：伊第一審之辯護人於民國ll0年6月l1日收受
    第一審判決（亦屬寄存送達）後已合法聲明上訴，惟因上訴
    後適逢疫情期間，伊多待在家中，殊無漏未收取訴訟文件之
    可能，本件郵務機關顯未依規定將通知書黏貼門首、置於信
    箱致伊未接獲補正之通知，自不能謂已合法送達。又伊所為
    不構成組織犯罪防制條例第3 條後段之參與犯罪組織罪，故
    第一審判決諭知強制工作，於法未合云云。然依卷內資料，
    原審法院於110年8月6日以110年度上重訴字第32號裁定命上
    訴人應於該裁定送達後5 日內補提上訴理由書，該裁定經郵
    務機關於同年月13日送達於上訴人住處，因未獲會晤本人，
    亦無受領文書之同居人或受僱人，而將該文書寄存於臺北市
    政府警察局南港分局同德派出所以為送達，有送達證書附卷
    可稽，而該裁定正本是由與本案無利害關係之郵務人員寄送
    ，該員就執行送達郵件業務上應通常紀錄製作之送達證書，
    則除有顯不可信情況下，當可推定為真實可信。而依該送達
    證書所載格式內容即：「寄存於下列之一處所，並作送達通
    知書兩份，一份黏貼於應受送達人住居所、事務所、營業所
    或其就業處所門首，另一份置於該送達處所信箱或其他適當
    位置，以為送達。（請擇一打Ⅴ）□寄存於派出所或警察所
    。□寄存於鄉（鎮市）區公所。□寄存於鄉（鎮市）區村（
    里）辦公處」等詞觀之，僅指示郵務人員於□之寄存處所擇
    一勾選，並未指示郵務人員必須在「寄存於下列之一處所，
    並作送達通知書兩份，一份黏貼於應受送達人住居所、事務
    所、營業所或其就業處所門首」等文字處打勾，也未指示必
    須在其後之「另一份置於該送達處所信箱或其他適當位置」
    等文字處打勾。然本件送達郵務人員除在□寄存於派出所或
    警察所勾選外，亦明顯併在上開2 處打勾，顯已盡其應送達
    之義務。自不能以上訴人未接獲寄存之通知，逕認原裁定正
    本送達之郵務人員並未依規定製作送達通知書2 份，也未依
    規定分別將送達通知書黏貼門首、置於信箱，當然亦不可據
    此推論上訴人聲稱：其未見有何寄存送達之通知書云云屬實
    。是上開裁定自寄存之日起，經10日發生效力，亦即已於同
    年8月23日生效，惟上訴人迄至原判決作成時，即110年10月
    4 日止仍未補提上訴理由書，其所提之第二審上訴書狀，既
    未敘述理由，原審依上開規定，駁回其在第二審之上訴，經
    核於法尚無違誤。至其餘上訴意旨，除對第一審判決之論斷
    及量刑，徒憑己見任意指摘外，仍未依據卷內訴訟資料，具
    體指摘原審判決上開以其第二審上訴書狀並未敘述具體理由
    ，而從程序上予以駁回，究竟有如何違背法令之情事，核與
    法律規定得為第三審上訴理由之違法情形不相適合。
四、綜上，應認本件上訴為違背法律上之程式，予以駁回。
據上論結，應依刑事訴訟法第395條前段，判決如主文。
中    華    民    國   111    年    1     月    26    日
                  刑事第五庭審判長法  官  吳  信  銘  
                                  法  官  何  菁  莪  
                                  法  官  梁  宏  哲  
                                  法  官  蔡  廣  昇  
                                  法  官  沈  揚  仁  
本件正本證明與原本無異
                                  書記官
中    華    民    國   111    年    2     月    8     日